【裁判字號】    98,上訴,1280
【裁判日期】    990512
【裁判案由】    強盜等
【裁判全文】
臺灣高等法院臺南分院刑事判決        98年度上訴字第1280號
上  訴  人  臺灣臺南地方法院檢察署檢察官
上  訴  人
即  被  告  乙○○
選任辯護人  彭大勇  律師
            林士龍  律師
上  訴  人
即  被  告  丙○○
選任辯護人  江信賢  律師
            曾靖雯  律師
            蕭立俊  律師
上  訴  人
即  被  告  甲○○
選任辯護人  蔡弘琳  律師
            蔡進欽  律師
            蘇正信  律師
被      告  辛○○
選任辯護人  蘇文奕  律師
            陳郁芬  律師
上列上訴人等因被告等強盜等案件，不服臺灣臺南地方法院98年
度訴字第882號中華民國98年11月19日第一審判決（起訴案號：
臺灣臺南地方法院檢察署98年度偵字第3145、4527號），提起上
訴，本院判決如下：
    主  文
原判決關於乙○○強盜得利罪、恐嚇得利罪暨定執行刑部分，及
、甲○○、丙○○部分均撤銷。
乙○○共同犯恐嚇得利罪，累犯，處有期徒刑壹年陸月。又共同
犯恐嚇得利罪，累犯，處有期徒刑壹年陸月；應執行有期徒刑貳
年拾月。
甲○○共同犯恐嚇得利罪，處有期徒刑玖月，緩刑貳年。緩刑期
間內付保護管束。並應於本判決確定之翌日起陸月內，依執行檢
察官之命令，向公庫支付新臺幣參萬元。
丙○○共同犯恐嚇得利罪，處有期徒刑玖月，緩刑貳年。緩刑期
間內付保護管束。並應於本判決確定之翌日起陸月內，依執行檢
察官之命令，向公庫支付新臺幣參萬元。
其他上訴駁回。
    事  實
一、乙○○曾因妨害自由等案件，經本院於民國96年4月30日以
    95年度上訴字第1412號刑事判決判處有期徒刑9月及7月確定
    ，後經減刑及定應執行刑為有期徒刑7月確定，於96年7月17
    日易科罰金執行完畢出監，猶不知悔改，而為下列恐嚇得利
    等犯行：
(一)乙○○得知丁○○以名下之臺南市○○○街120巷38號房地
    向銀行及吳惠麗借款無力清償，認有機可趁，其並無給付押
    租金、租金之意，竟於97年5月20日晚間12時許，囑甲○○
    撥打電話邀約丁○○至臺南市○○○街39號乙○○住處。翌
    日零時許，丁○○先前即知乙○○有黑道背景，不敢不從，
    依約到場後，乙○○即向丁○○詢問房屋借款之事，丁○○
    告以財務有問題，決定讓銀行拍賣，乙○○即要丁○○將上
    開房屋租給伊，丁○○答稱沒有辦法，乙○○即示意甲○○
    與丁○○商談租屋事宜，甲○○亦明知乙○○無履行租約給
    付租金、押租金之意，渠二人竟與某不詳姓名之成年人（年
    紀較大）共同基於取得財產上不法利益，即不法取得無償使
    用房屋之法律上依據之犯意聯絡，由甲○○依乙○○之意思
    ，未經丁○○同意自行填寫內容為「簽約時間96年10月31日
    」、「租賃期限洽訂為5年10月，即自96年10月31日起至100
    年10月31日止」、「租金每個月新台幣（下同）45,000元」
    、「租金應於每月10（日）以前繳納，每次應繳2個月份乙
    方不得藉詞拖延」、「乙方應於訂約時，交於甲方20萬元作
    為押租保證金」之房屋租賃契約書後，並由該不詳姓名之成
    年人及甲○○施以：「你如果不寫，老大就不讓你走」、「
    老大叫你簽一簽再走」等語，以加害自由之事，對丁○○施
    加恐嚇，丁○○心生畏懼，迫於無奈，遂於當日凌晨3時許
    ，在上開房屋租賃契約書上簽名、捺印後，始得離去。甲○○並持該契約書予乙○○簽名，乙○○並於97年9月間某日
    ，憑藉前開房屋租賃契約，逕行僱請不知情之鎖匠開門後，
    搬入丁○○所有之上開房屋居住使用。
(二)乙○○於97年5月9日，以車牌號碼6168－UK號自小客車，向
    祝大中所開設之「高源當舖」質當80萬元，之後祝大中又將
    該車轉當於庚○○所開設之「立勝當舖」，乙○○得知上情
    後，竟與丙○○及姓名、年籍不詳，綽號「安仔」之成年男
    子，共同基於以恐嚇得財產上不法利益之犯意聯絡，於97年
    7月13日下午3時許，由丙○○撥打電話予庚○○，相約在庚○○所開設，位在臺南市○○○路○段24號之當舖見面。迨
    乙○○、丙○○及「安仔」等人抵達庚○○上開當舖後，乙○○即向庚○○恫嚇稱：「限你半個小時內要讓我看到車」
    、「我只剩一個人，沒錢也沒車，看你要怎樣都可以」等語
    ，意即若未在半小時內讓乙○○看到車，乙○○將無所顧忌
    ，放手一博，以加害身體、財產之事，施加恐嚇，致庚○○
    心生畏懼，不得已而於當日下午4時許，帶同乙○○等人前
    往位在臺南縣永康市○○街復興派出所旁巷子內之停車場，
    並以電話聯絡停車場負責人前來開門後，將前開自小客車交
    予乙○○、丙○○及「安仔」等人，由丙○○駕駛該車離去
    ，而共同以此方式未清償質借之金額，即取回前揭自小客車
    使用之不法利益。
二、案經臺南市警察局第三分局報請臺灣臺南地方法院檢察署檢
    察官偵查起訴。
    理  由
甲、證據能力部分：
    關於被告乙○○、甲○○、丙○○恐嚇得利罪部分：本件有
    關以下所引用之供述或非供述證據，公訴人、被告及辯護人
    於本案言詞辯論終結前，均未爭執其證據能力，本院審酌前
    開證據之作成或取得之狀況，並無非法或不當取證之情事，
    且亦無顯不可信之情況，並無證據力明顯過低之情形，復經
    本院於審判期日就上開證據依法進行調查、辯論，依刑事訴
    訟法第159條之5規定，均具有證據能力，另被告辛○○雖辯
    稱丙○○於警詢之供述為審判外之陳述，應無證據能力，惟
    丙○○於警詢所供與審判中陳述不符，本院審酌丙○○並未
    陳稱員警對其有任何不法取供之情事，且該陳述為審酌辛○○是否涉有強盜得利罪所必要之證據，依刑事訴訟法第159
    條之2之規定，得為證據，合先敘明。
乙、實體部分：
壹、有罪部分：
一、恐嚇訂定租約部分：
    訊據被告乙○○、甲○○固不否認有於97年5月20日晚間12
    時許，由被告甲○○撥打電話予被害人丁○○，約其至臺南
    市○○○街39號被告乙○○住處；丁○○並於97年5月21日
    凌晨零時許抵達被告乙○○上開住處後，於當日凌晨3時許
    ，在上址簽立租賃契約等情，惟2人均矢口否認有何恐嚇得
    利之犯行，被告乙○○辯稱：伊與丁○○簽立租賃契約時，
    並無對丁○○恐嚇「你如果不寫，老大就不讓你走」、「老
    大叫你簽一簽再走」等語，伊是基於租賃契約遷入丁○○上
    開房屋，且租金係以吳惠麗對丁○○之債權按月折抵，自具
    有正當權源云云；被告甲○○則以：伊並未對丁○○使用任
    何恐嚇之不法手段云云。惟查：
(一)、被害人丁○○於上揭時、地，簽約之過程，業經證人即被害
    人丁○○於偵查中證稱：「在去年5月20日左右乙○○知道
    我的房子以跟三胎一位叫吳惠麗借錢，就叫我過去問此情形
    怎麼辦，我說因為財務有點問題，卡到利率，決定讓銀行拍
    賣，他就叫我租給他，我說沒有辦法，他就叫小弟『鳳梨』
    （即甲○○）拿壹張契約叫我寫‥‥旁邊一位年紀較大的人
    就說你如果不寫，老大就不讓你走」、「一直等到半夜3點
    多我就寫一寫，因為我隔天要出國，我寫完後他們才讓我走
    ，這事我有對乙○○提起民事訴訟，吳惠麗出面說願意用我
    欠他的錢來抵乙○○的租金，我再將民事訴訟撤銷」、「（
    當時你有沒有表示要回家？）有、」、「他們就說『老大叫
    你契約簽一簽再走』，我猶豫不決，要走也沒辦法走，要簽
    也不是」、「會怕，因為我自已一個人去的，現場他們有好
    幾個人」、「怕被打也怕他們對我家人不利，因為他們知道
    我住的地方」等語明確（偵字第3145號卷第201、202頁），
    且於原審審理中證稱：「（97年5月20日甲○○是否撥打電
    話給你，請你到‥‥乙○○住處？）有」、「他說他老大叫
    我過去坐一下，有事情要談」、「（既然一開始沒有簽契約
    ，為何後來又簽了契約？）因為已經很晚了‥‥所以就簽一
    簽」、「（當時有無害怕不簽會不能回家？）有，我會害怕
    」、「因為他們有黑道背景」、「（他們除了說老大叫你簽
    一簽之外，並沒有打你，這樣你還是會害怕？）是」等語（
    原審院卷一第152至159頁）。對其係受到恐嚇擔心自已及家
    人之安危始簽下租賃契約書等情已證述甚詳，並有租賃契約
    書在卷可憑。
(二)、被告甲○○於警詢時供稱：「（據屋主供稱根本不想將房屋
    租予乙○○，是乙○○以言詞向屋主說你不簽立契約房屋也
    賣不出去，我幫你看顧房屋你還要拿現金新台幣30萬元給我
    們兄弟喝茶花用，當時因屋主不從，所以乙○○就叫你自已
    ‥‥寫上不實承租日期？）我沒有聽說拿現金新台幣30萬元
    給我們兄弟喝茶花用，其他部分都是事實‥‥」、「（乙○○與屋主洽談你是否全程在場？）都有在場」、「乙○○指
    示我與丁○○商談契約內容，但丁○○於過程中皆未回答也
    沒有答應契約內容是否同意」、「我向丁○○說『這是乙○○指示的』，丁○○就簽名捺印」等語（警卷第16、24頁）
    ，就丁○○與乙○○洽談，乙○○再指示被告甲○○與丁○○商談租約內容，丁○○沒有意願出租房屋予乙○○，被告
    甲○○未經丁○○同意即填寫之租約內容等情亦供述明確。
(三)、一般正常租賃契約之訂定，雙方當事人必在一般日常活動時
    間內進行，然本件被告乙○○、甲○○卻選擇在凌晨零時許
    ，邀被害人丁○○前去，且無視丁○○已表達不願出租房屋
    之意願，逕自擬定租約內容，即要丁○○簽約，而丁○○於
    向被告乙○○表明不願意將房屋出租予被告乙○○，則理當
    可以直接離開該處，何以卻仍在該處待到凌晨3時許，並一
    改初衷而同意簽立系爭租賃契約，此等均與一般正常租約訂
    定之情節有違，況原審法院於審判期日經訊問丁○○、被告
    乙○○、甲○○後，被告乙○○並當庭陳述「涉及恐嚇的部
    分我承認」等語（原審卷一第160頁），堪認證人丁○○係
    因受到前開言詞之恐嚇，始簽下租約。至於證人丁○○於原
    審另稱伊到了被告乙○○住處之後有看到乙○○、甲○○，
    其他的人則是走進走出，伊不知道他們是誰；乙○○看到伊
    後就走到地下室一節，與丁○○、甲○○上揭供述不符，顯
    係迴護被告乙○○之詞，不足採信。
(四)、依卷附房屋租賃契約之記載（偵字第3145號卷第278頁），
    本件租期定為5年10月，租賃期間卻為96年10月31日起至100
    年10月31日，租金每月新台幣4萬5千元，應於每月10日以前
    繳納，每次卻應繳2個月分，且該契約係在97年5月20日填載
    ，訂約日期卻倒填自96年10月31日起，又被告乙○○於簽立
    系爭房屋租賃契約後，自始即未繳納押租金或租金乙節，業
    經證人丁○○證述在卷，並為被告乙○○、甲○○二人所不
    爭執（原審卷1第175頁、卷2第145頁）。被告乙○○、甲○○在訂立系爭房屋租賃契約時，不僅對於本件租賃契約之租
    金多寡、租期長短各情，均不甚關心，事後亦均拒不繳納押
    租金及租金各情以觀，在在均顯示被告乙○○主觀上自始即
    無繳納押租金、租金予證人丁○○之意，且被告甲○○亦知
    悉上情甚明。是被告乙○○、甲○○二人就要求證人丁○○
    簽立系爭房屋租賃契約無非是藉由不法手段迫使丁○○訂約
    ，而取得無償使用前開房屋之法律上依據甚明，是渠2人確
    有獲得財產上不法利益，亦足認定。
(五)、選任辯護人雖為被告乙○○辯護稱：乙○○是基於租賃關係
    遷入系爭房屋，且租金係以吳惠麗對丁○○之債權按月折抵
    云云。經查證人吳惠麗固於原審審理中證稱：丁○○因積欠
    伊800萬元債務無力償還，故將其上開房屋給伊住，因為乙○○沒房子，伊就讓乙○○住，並叫伊姪子甲○○跟丁○○
    簽立契約；另證人丁○○於原審審理之初，亦附和其詞供稱
    ：伊積欠吳惠麗債務，故將房子讓給吳惠麗住，以折抵債務
    ，案發當時伊不知道甲○○是吳惠麗的姪子，甲○○打電話
    叫伊過去乙○○住處，伊有同意將房子給吳惠麗住，但伊不
    知道吳惠麗要將房子給乙○○住，所以當時才誤會乙○○強
    迫伊將房子讓他住云云。惟查：
、被告甲○○若確係受證人吳惠麗之委託而與丁○○簽立系爭
    房屋之租賃契約，且事前證人丁○○即已同意將系爭房地出
    租予證人吳惠麗，並以租金抵償其積欠證人吳惠麗之債務，
    則被告甲○○理當在證人丁○○依約前來被告乙○○住處後
    ，直接向證人丁○○表明上情，並將上開重要之情節載明於
    租約上，然被告甲○○於偵查中竟表示，有關於簽訂系爭房
    屋租賃契約之事及契約內容，均是依照被告乙○○之指示所
    為，而全然未提及渠等係受證人丁○○之債權人即證人吳惠
    麗之委託與證人丁○○簽立房屋租賃契約書一事，此部分已
    與常情顯然有違。
、證人丁○○固曾於97年11月21日對被告乙○○提起返還房屋
    及給付租金之民事訴訟，嗣因證人丁○○於98年1月21日當
    庭撤回訴訟而終結上開民事訴訟乙情，業經本院調取原審民
    事庭97年度訴字第1615號民事卷宗查閱屬實。而證人丁○○
    受被告恐嚇而在租約上簽名，惟其本即可依民法第92條第2
    項之規定，得撤銷其意思表示，或不撤銷該意思表示，而請
    求被告履行租契，故不得以丁○○提起民事訴訟，即認被告
    未有上揭犯行。再證人丁○○於原審審理中業已明確證述：
    伊提起民事訴訟後，吳惠麗出面說願意用伊欠她的錢來抵乙○○的租金，伊再將民事訴訟撤銷等語明確，且吳惠麗於原
    審亦證稱「（妳何時得知乙○○承租丁○○臺南市○○○街
    120巷38號的房子這件事情？）他（即乙○○）搬進去住的
    時候我就知道了，他還沒搬進去時，我姪子（甲○○）就去
    打契約了」、「（那妳何時知道的？打完契約之後才知道的
    嗎？）對」（原審卷一第166頁）等語，足證吳惠麗同意以
    其債權抵被告乙○○租金均是在被告乙○○、甲○○恐嚇丁○○簽約之後，自不得以吳惠麗嗣後同意抵付租金之舉，即
    認被告乙○○、甲○○無此犯行。
、又原審法院請被告乙○○、甲○○等人暫退庭外後，丁○○
    即改稱：在簽本件租賃契約之前，吳惠麗未曾向伊提及，要
    伊將上開房屋租予乙○○，用以抵償伊積欠吳惠麗的債務等
    語（原審卷一第152、153頁）。是證人吳惠麗證詞及丁○○
    上開附和之詞，自無從作為有利被告之認定。
(六)、按恐嚇罪與強盜罪之區別，雖在程度之不同，尤應以被害人
    已否喪失意思自由為標準。最高法院18年上字第838號參照
    ，又強盜罪之強暴、脅迫，以在客觀上對於人之身體及自由
    確有侵害行為為必要，若犯人並未實施此項行為，僅因他人
    主觀上之畏懼，不敢出而抵抗，尚不能謂與強盜罪之要件相
    符。經查本件案發時間為晚間零時許至凌晨3時許之深夜，
    地點係在被告乙○○之住處騎樓下面的一個桌子談論此事，
    且當時在場者除被告乙○○、甲○○外，尚有其他不詳姓名
    年籍之人進進出出被告乙○○之住處，且甲○○除以「你如
    果不寫，老大就不讓你走」、「老大叫你簽一簽再走」等語
    ，威嚇逼迫其簽立房屋租賃契約外，並無其他恐嚇言詞；而
    乙○○、甲○○並未持棍棒或其他兇器等情，業據丁○○供
    明（見原審卷一第154、156頁）。且丁○○從未供稱乙○○
    、甲○○有阻止伊對外聯絡等情，而該等進出乙○○之其餘
    人等，亦未有其他不法情事，參以證人丁○○供述：伊知道
    乙○○是黑道背景，故乙○○要伊過去時，伊不敢不去；當
    時伊害怕不簽契約會不能回家；伊不敢嘗試站起來離開現場
    等情等語（見原審卷一第153、155頁），本院認為丁○○係
    因其主觀上之畏懼，不敢出而抵抗，被告所為尚未達到客觀
    上至使不能丁○○不能抗拒之程度，是核被告乙○○、甲○○此部分所為，係犯刑法第346條第2項之恐嚇得利罪。
(七)、綜上，被告乙○○、甲○○上開所辯，均無可採。本件事證
    明確，被告乙○○、甲○○二人共同恐嚇得利既遂之犯行，
    堪以認定。
二、取回典當汽車部分：
(一)訊據被告乙○○對於其將其開汽車典當予祝大中所經營之「
    高源當舖」，嗣祝大中轉當予被害人庚○○所經營之「立勝
    當舖」，其知情後，確有於上開時、地，以「限你半個小時
    內要讓我看到車」、「我只剩一個人，沒錢也沒車，看你要
    怎樣都可以」等語，恐嚇被害人庚○○須將該小客車返還予
    其使用等情不諱，核與證人祝大中於偵查、證人即被害人庚○○於偵查及原審審理中證述之情節相符，足認被告乙○○
    此部分自白確與事實相符，堪以採信，被告乙○○此部分犯
    行事證明確，應予依法論科。
(二)訊據被告丙○○固不否認有於97年7月13日下午3時許，撥打
    電話予被害人庚○○，相約在被害人庚○○所開設，位在臺
    南市○○○路○段24號之「立勝當舖」見面；之後伊即與被
    告乙○○及姓名、年籍不詳，綽號「安仔」之成年男子共同
    前往被害人庚○○上開當舖；當天被害人庚○○確有將上開
    自小客車交付予被告乙○○等情，惟矢口否認有何恐嚇得利
    之犯行，辯稱：伊雖然有在場，但伊並未參與本件犯行云云
    。
(三)惟查，被告丙○○除依被告乙○○之指示撥打電話予被害人
    庚○○外，更與被告乙○○及「安仔」一同前往被害人庚○○所經營之當舖。被告丙○○於偵查中並明確供承：某天的
    下午乙○○叫伊去載他，還叫伊打電話給中華西路「高源當
    舖」一位叫「大中」（即祝大中）的人，說他要牽車，「大
    中」沒有接伊的電話，乙○○就說他知道車子被「大中」轉
    去給「立勝當舖」的庚○○，還自己聯絡庚○○，約在中華
    南路一段那邊新的當舖見面，乙○○叫伊載他跟「安仔」去
    。見面後庚○○有打電話給「大中」，「安仔」有向「大中
    」大聲，乙○○意思是他一定要牽車，庚○○就叫渠等開車
    跟他到中華路復興派出所旁的邊巷子停車場牽車，伊記得當
    天是假日，停車場休息，管理員還從高雄趕回來；伊確定乙○○有恐嚇庚○○，伊看庚○○按手機打電話時，手還有發
    抖；伊在路上才知道乙○○要找庚○○牽回車子，然後叫伊
    聯絡庚○○，伊說不知道庚○○的電話，乙○○就拿他的手
    機讓伊打等語（見偵查卷第157、158、332頁）；且於原審
    審理中更坦承當時係由伊將前揭自小客車開出來等情不諱（
    見原審卷二第149頁）。則由被告丙○○上開供述可知，被
    告丙○○在搭載被告乙○○及「安仔」前往被害人庚○○所
    開設之「立勝當舖」時，即知悉被告乙○○前往該處之目的
    係為何事，且被告乙○○在被害人庚○○所經營之「立勝當
    舖」內恐嚇被害人庚○○交付前開自小客車時，被告丙○○
    依舊和被告乙○○、「安仔」等人留在現場，其後被害人庚○○因心畏懼，而將上開自小客車交予被告乙○○時，被告
    丙○○仍替被告乙○○將該部自小客車開走，是客觀上被告
    丙○○亦已實際參與構成要件行為之一部分，從而，被告丙○○與被告乙○○間，就上開恐嚇得利犯行，確有犯意聯絡
    及行為分擔無誤，被告丙○○否認犯行，辯稱其雖有在場，
    惟並未參與犯行云云，無非卸責之詞，不足採信。
(四)乙○○向庚○○所稱：「限你半個小時內要讓我看到車」、
    「我只剩一個人，沒錢也沒車，看你要怎樣都可以」等語，
    依其語意，即是乙○○只剩一個人，若庚○○未依其意在半
    個小時內要讓乙○○看到車，則乙○○將任憑已意對人之身
    體施加傷害或毀損財產，毫無顧忌，自屬以加害身體、財產
    之事施加恐嚇。又以汽車質當，須清償質借之金額後，始得
    領回質當之汽車，為常人所知之事理，被告乙○○、丙○○
    及綽號「安仔」之人，一同前去找庚○○，並由乙○○對庚○○以前詞施加恐嚇後，未清償質借之金額，即將典當之汽
    車駕離，渠等自有意圖不法利益甚明。從而被告乙○○、丙○○恐嚇得利既遂之犯行亦堪認定，自應依法論科。
三、核被告乙○○、甲○○就事實欄一(一)部分所為，係犯刑法
    第346條第2項、第1項之恐嚇得利罪；起訴法條認此部分構
    成同法第328條第2項、第1項之強盜得利罪，尚有未洽，惟
    起訴事實既就恐嚇得利之事實已有記載，本院自得變更法條
    審理之。被告乙○○、丙○○就事實欄一(二)部分所為，係
    犯刑法第346條第2項之恐嚇得利罪；被告乙○○、甲○○及
    該不詳姓名之成年人就事實欄一(一)所示犯行；被告乙○○
    、丙○○及「安仔」就事實欄一(二)所示犯行；分別有犯意
    聯絡及行為分擔，均為共同正犯。被告乙○○所犯上開各罪
    ，各係於不同之時間、地點所犯，自屬犯意有別、行為互異
    ，應予分論併罰。又被告乙○○前因妨害自由等案件，有如
    事實欄所載之前科，有臺灣高等法院被告前案紀錄表一份在
    卷可按，其於5年之內故意再犯本件有期徒刑以上之罪，均
    為累犯，依法應加重其刑。
四、原審為被告乙○○、甲○○、丙○○論罪科刑之判決，固非
    無見，惟查事實一（一）部分，被告乙○○、甲○○2人所
    為尚未達到使被害人不能抗拒之程度，原審認定渠2人係犯
    強盜得利罪，即有未當。又強盜得利罪不以行為人有不法所
    有意圖為要件，原判決既認被告乙○○、甲○○係強盜得利
    罪，卻又認渠等有不法所有意圖，亦有未洽。再恐嚇得利罪
    以行為人得有財產上不法利益為要件，原判決就事實一（二
    ）部分認定被告乙○○、丙○○犯有恐嚇得利罪，卻未認定
    渠2人得到何不法之利益，自亦未合；被告乙○○、甲○○
    、丙○○上訴意旨以前詞指摘原判決不當，雖無足取，惟原
    判決既有前揭可議之處，自應將原判決關於被告甲○○、丙○○、及乙○○上開二部分撤銷改判，爰審酌被告乙○○、
    甲○○、丙○○3人均值青壯年，不思以正當途徑賺取財物
    ，竟以恐嚇之方式取得不法利益，危害社會治安；並考量被
    告乙○○素行不佳，復為本案主謀，其無視被害人之權益，
    任憑已意而為，毫無法治觀念；並衡及被告3人之智識程度
    、生活狀況、犯罪所生之危險及損害等一切情狀，分別量處
    如主文所之刑，並就被告乙○○部分定其應執行之刑，以資
    懲儆。而被告甲○○、丙○○依卷附資料，渠2人素行尚稱
    良好，曾因違背乙○○之意思，遭乙○○毆打、威脅等情，
    卻仍附合乙○○為本案不法之事等情，本院認經偵審程序及
    刑事判決教訓，應知警惕諒無再犯之虞，本院認所宣告之刑
    ，以暫不執行為適當，乃均諭知緩刑二年，緩刑期間內付保
    護管束，以勵自新。並宣告應於本判決確定之翌日起六月內
    ，依執行檢察官之命令，向公庫支付新臺幣參萬元。
貳、無罪部分：
一、公訴意旨另以：乙○○於96年底，經由同案丙○○之介紹，
    向被害人己○○、戊○○購買狼犬1隻，並委託被害人己○○、戊○○訓練該隻狼犬4個月。詎被告辛○○竟與乙○○
    、綽號「介元」姓名年籍不詳之成年人及其他十餘名姓名年
    籍不詳之成年人，共同基於意圖為自己不法所有之犯意聯絡
    ，於97年9月11日某時，乙○○、辛○○分別喝令不知情之
    丙○○撥打電話予被害人己○○，以該狼犬生病為由，要被
    害人己○○至臺南市○○○街39號被告乙○○住處，嗣因被
    害人己○○、戊○○遲未到場，乙○○乃再次喝令丙○○聯
    絡被害人己○○、戊○○，並以被害人己○○、戊○○若不
    到場，丙○○即不准離去等語，要脅被害人己○○、戊○○
    務必到場。迨於當日晚上9時許，被害人己○○、戊○○與
    綽號「國良」之人唯恐丙○○遭遇不測，遂一同前往，並由
    被害人己○○與「國良」先行進入乙○○上開住處後，乙○○即令「介元」手持棍棒站立於被害人己○○後面，作勢要
    被害人己○○坐下，隨即打開裝有不詳類型之槍枝之手提袋
    後，對被害人己○○恫稱：「我隨時槍都帶在身旁，你不要
    動，聽我講話，你如果亂動或我沒叫你講話，你講話，我就
    叫旁邊的少年打你」等語，被告辛○○等人則在旁助勢，致
    使被害人己○○心生畏懼，不能抗拒，並依照乙○○之指示
    ，撥打電話叫被害人戊○○進入乙○○住處，嗣被害人戊○○進入後，乙○○先令某姓名年籍不詳之成年人將被害人戊○○帶至上址地下室後，隨即將狼犬帶至地下室並以該狼犬
    咬被害人戊○○，致被害人戊○○左腳踝遭該狼犬咬傷後，
    並強逼被害人己○○、戊○○給付30萬元，致使被害人己○○、戊○○心生畏怖，不能抗拒，而於翌日凌晨2時許，迫
    於無奈應允給予乙○○30萬元及簽立和解書後，乙○○等人
    始讓被害人己○○、戊○○等人離去。被害人己○○、戊○○為免被告乙○○等人強索30萬元及報復，遂逃離「新世紀
    愛犬訓練學校」等住居所，並報警究辦，遂未得逞。因認被
    告辛○○亦涉有刑法第330條第2項、第1項之加重強盜取財
    未遂罪嫌。
二、按犯罪事實應依證據認定之，無證據不得認定犯罪事實；不
    能證明被告犯罪者，應諭知無罪之判決，刑事訴訟法第154
    條第2項、第301條第1項分別定有明文。次按事實之認定，
    應憑證據，如未能發現相當證據，或證據不足以證明，自不
    能以推測或擬制之方法，為裁判基礎；且認定不利於被告之
    事實須依積極證據，苟積極證據不足為不利於被告事實之認
    定時，即應為有利於被告之認定；另認定犯罪事實所憑之證
    據，雖不以直接證據為限，間接證據亦包括在內，然而無論
    直接證據或間接證據，其為訴訟上之證明，須於通常一般之
    人均不致有所懷疑，而得確信其為真實之程度者，始得據為
    有罪之認定，倘其證明尚未達到此一程度，而有合理之懷疑
    存在，無從使事實審法院得為有罪之確信時，即應由法院諭
    知被告無罪之判決（最高法院40年臺上字第86號、30年上字
    第816號、76年臺上字第4986號判例意旨參照）。再按刑事
    訴訟法第161條已於91年2月8日修正公布，修正後同條第一
    項規定：檢察官就被告犯罪事實，應負舉證責任，並指出證
    明之方法。因此，檢察官對於起訴之犯罪事實，應負提出證
    據及說服之實質舉證責任。倘其所提出之證據，不足為被告
    有罪之積極證明，或其闡明之證明方法，無從說服法官以形
    成被告有罪之心證，基於無罪推定之原則，自應為被告無罪
    判決之諭知(最高法院90年臺上字第128號判例意旨參照)。
三、本件公訴人認被告辛○○涉犯前揭罪嫌，無非係以被告辛○○、乙○○之供述、證人即被害人己○○、戊○○、證人即
    同案被告丙○○、證人蘇昭三之證詞及被告乙○○所豢養之
    狼犬照片2張等，為其所憑論據。訊之被告辛○○雖坦承有
    於97年9月11日晚間9時許，在被告乙○○位於永華九街39號
    之住處遇見被害人己○○、戊○○乙情，惟堅詞否認有何前
    揭公訴意旨指訴之加重強盜取財未遂犯行，辯稱：案發當天
    伊並未喝令丙○○打電話給己○○，己○○、戊○○到場之
    後也無任何助勢行為等語。
四、經查：
(一)證人即被害人己○○、戊○○於警詢、偵查中均未證述案發
    當時，被告辛○○亦在現場，且於原審98年10月8日審判期
    日均到庭結證：其二人不認識辛○○，所以沒注意辛○○是
    否在場等語（見原審卷(一)第82、99頁）。另證人即同案被
    告丙○○於偵查中亦以證人身分結證稱：伊於案發當日下午
    一時許前往乙○○住處時，辛○○在場，乙○○交待他問伊
    「老闆沒有跟你一起來喔」，伊說「到底什麼事」，辛○○
    說「乙○○要去大陸前，有叫己○○將狗抓去訓練，但他都
    沒有來帶狗，乙○○認為己○○看不起他，是不是怕沒錢收
    」，乙○○接著叫伊打電話給己○○，叫他至乙○○住處等
    語（見偵查卷第153頁）；於原審審理中證述：案發當時現
    場有伊、乙○○、「介元」、一個年輕人，外面騎樓還有二
    、三個人走來走去，辛○○只有下午一、二點伊剛到的時候
    看到，晚上己○○、「國良」到時就沒看見他了等語（見原
    審卷(二)第64之1頁），核與被告辛○○上揭所辯相符。則
    憑丙○○上揭供述，自難認被告辛○○有公訴意旨所指訴，
    喝令同案被告丙○○撥打電話予被害人己○○，及於同案被
    告乙○○對被害人己○○恫稱：「我隨時槍都帶在身旁，你
    不要動，聽我講話，你如果亂動或我沒叫你講話，你講話，
    我就叫旁邊的少年打你」等語時，在旁助勢之犯行。
(二)證人蘇昭三於警詢時亦僅供陳：伊之前到永華九街找乙○○
    泡茶時，曾遇過辛○○、丙○○、甲○○等人，乙○○只有
    叫伊去找丙○○，不知乙○○叫伊找丙○○做什麼，因為伊
    知道丙○○的家，乙○○就叫伊去找，找不到丙○○伊就回
    家了，過幾天才遇到丙○○；泡茶時曾聽乙○○說要向狗場
    的人要30萬元，但內幕伊不知道；後來有與丙○○到「新世
    紀愛犬訓練學校」，但沒有找到己○○、戊○○2人，當場
    伊有打電話向乙○○報備說找不到己○○、戊○○，乙○○
    沒有叫伊去向己○○、戊○○討30萬元等語（見偵查卷第30
    3至307頁），而全未提及被告辛○○有前揭公訴意旨所指訴
    之犯行，自無從作為不利於被告辛○○之認定。
(三)此外，公訴人所提出之前揭由被告乙○○所豢養之狼犬照片
    2張，亦無從證明被告辛○○確有公訴意旨所指之前揭犯行
    ，另共同被告乙○○之供述，亦無指被告辛○○有涉及被訴
    之情節。綜上所述，足認被告辛○○上開所辯，尚非虛妄，
    應可信憑。是本件公訴意旨所據積極證據所為之證明並未達
    到於通常之人均不致有所懷疑，而得確信其為真實之程度，
    故不能遽為被告辛○○有罪之判斷。此外，復查無其他積極
    證據足資證明被告辛○○確上揭公訴意旨所指訴之加重強盜
    取財未遂犯行，揆諸前述規定，既不能證明被告辛○○犯罪
    ，自應為被告辛○○無罪判決之諭知。
五、原審就此部分，為被告辛○○無罪之判決，經核並無違誤，
    檢察官上訴意旨仍執前詞，辛○○若非在場如何能描述當日
    情節，以及證人丙○○、甲○○供稱辛○○聽命於乙○○云
    云，指摘原判決不當，惟辛○○並未供述當日乙○○強迫被
    害人賠償30萬元及簽立和解書之情節，證人丙○○、甲○○
    均未供稱辛○○有涉及本件犯行，上訴意旨為無理由，此部
    分上訴，應予駁回。
六、原判決就被告乙○○判處加重強盜得利部分（即強令己○○
    、戊○○賠償30萬元填寫和解書部分），業經被告乙○○撤
    回上訴，本院自無庸審理，併此敘明。
據上論結，應依刑事訴訟法第368條、第369條第1項前段、第364
條、第299條第1項前段、第300條，刑法第28條、第346條第2項
、第47條第1項、第51條第5款、第74條第1項第1款、第2項第4款
、第93條、刑法施行法第1條之1，判決如主文。
本案經檢察官郭珍妮到庭執行職務。
中    華    民    國    99    年    5     月    12    日
                  刑事第五庭    審判長法  官  楊明章
                                      法  官  蔡美美
                                      法  官  趙文淵
以上正本證明與原本無異。
檢察官得就被告乙○○恐嚇得利（訂定房屋租約部分）及被告辛○○部分如不服本判決應於收受本判決後十日內向本院提出上訴
書，其未敘述上訴理由者並得於提起上訴後十日內向本院補提理
由書。
其餘不得上訴。
                                      書記官  呂宬樂
中    華    民    國    99    年    5     月    13    日
附錄本案論罪科刑法條：
中華民國刑法第346條
意圖為自己或第三人不法之所有，以恐嚇使人將本人或第三人之
物交付者，處6月以上5年以下有期徒刑，得併科1千元以下罰金
。
以前項方法得財產上不法之利益，或使第三人得之者，亦同。
前二項之未遂犯罰之。

司法院資訊處製作；財團法人民間司法改革基金會備份。
